臺灣士林地方法院民事判決　　　　　　 91年度重訴字第492號
原　　　告　台北南鴻輪胎股份有限公司
法定代理人　癸○○
訴訟代理人　陳進會律師
　　　　　　未○○
　　　　　　壬○○
被　　　告　丑○○
　　　　　　子○○
上2 人共同
訴訟代理人　蔡奮鯨律師
　　　　　　徐秀鳳律師
複　代理人　楊珮君律師
　　　　　　己○○
上列當事人間損害賠償事件，本院於民國96年4 月25日言詞辯論
終結，判決如下：
    主  文
被告應連帶給付原告新台幣捌拾陸萬陸仟伍佰伍拾元，及自民國
九十一年八月十日起至清償日止，按週年利率百分之五計算之利
息。
原告其餘之訴駁回。
訴訟費用新台幣玖萬零貳佰肆拾壹元由被告連帶負擔十分之一即
新台幣玖仟零貳拾肆元，餘由原告負擔。
本判決第一項於原告以新台幣貳拾捌萬捌仟捌佰伍拾元為被告供
擔保後，得假執行。但被告如以新台幣捌拾陸萬陸仟伍佰伍拾元
元為原告預供擔保或將上開金額提存後，得免為假執行。
原告其餘假執行之聲請駁回。
    事實及理由
壹、程序方面：
    按訴狀送達後，原告不得將原訴變更或追加他訴，但擴張或
    減縮應受判決事項之聲明者，不在此限，民事訴訟法第255
    條第1 項第3 款定有明文。經查，本件原告起訴時，訴訟標
    的金額為新台幣（以下同）8,653,945 元，嗣於民國91年11
    月6 日言詞辯論期日遞狀減縮訴之聲明金額為8,713,441 元
    ，揆諸前揭說明，應准原告為前述聲明之擴張。
貳、實體方面：
一、本件原告起訴主張：被告丑○○自84年11月11日起任職於原
    告公司擔任業務員，負責業務推廣與行銷、輪胎銷售、運送
    、客戶聯繫、帳款催收與報繳等業務，並由被告子○○簽立
    保證書，保證被告丑○○擔任原告公司「業務職務操守廉潔
    恪守一切法令規章倘有違背情事或侵蝕公款以及離職後有借
    支款項未清與其他危害公司行為，保證人願負賠償之責並聲
    明拋棄民法債篇保證人之先訴抗辯權」等語。詎原告於89年
    8 月底，發現丑○○自89年4 月起至同年8 月止，連續侵占
    其向原告客戶收取之貨款共計8,713,441 元，其中包括訴外
    人嘉興輪胎行89年8 月貨款15,860元、訴外人鎮銘輪胎行89
    年8 月貨款14,000元、訴外人日峰輪胎有限公司（以下簡稱
    日峰公司）89年5 、7 、8 月貨款653,516 元、訴外人新連
    線企業有限公司（以下簡稱新連線公司）89年4 月至8 月貨
    款6,541,156 元、訴外人全勝輪胎有限公司（以下簡稱全勝
    公司）89年6 月貨款9,160 元、訴外人嘉益輪胎行89年7 月
    貨款39,762元、訴外人逢昇輪胎行89年6 月至8 月貨款321,
    729 元、訴外人永德輪胎有限公司（以下簡稱永德公司）89
    年7 、8 月貨款305,883 元、訴外人匯豐輪胎有限公司（以
    下簡稱匯豐公司）89年8 月貨款310,945 元、訴外人力新汽
    車商行89年8 月貨款8,501 元、訴外人正均輪胎有限公司（
    以下簡稱正均公司）89年8 月貨款46,360元、訴外人大傳汽
    車商行89年5 、8 月貨款446,569 元，並自89年1 月起至89
    年8 月止，連續偽造原告公司客戶簽名之出貨單向原告騙取
    輪胎，以及自85年5 月起至89年8 月止，將原告公司之產品
    賤賣予原告公司客戶，原告業向台灣士林地方法院檢察官提
    出偽造文書、詐欺、背信等告訴，經該署以90年度偵字第
    356 號偵查中，爰依民法第184 條第1 項、第273 條，以及
    保證書之約定，訴請被告2 人連帶給付原告前揭金額等語，
    並聲明：(1)被告應連帶給付原告8,713,441 元，及自起訴狀
    繕本送達翌日起至清償日止，按週年利率5%計算之利息。(2)
    原告願供擔保，請准宣告假執行。
二、被告則以：
  (一)被告丑○○並未侵占原告貨款，此部分應由原告負舉證責任
    。原告公司設有貨款票據解繳明細表核對業務是否將收得貨
    款繳回公司，由業務人填寫完畢後，將其中兩聯撕下交由會
    計作帳，另一聯則通常留存於原解繳簿內而未另外撕走，是
    被告丑○○並未留有任何貨款票據解繳明細表，而原告公司
    既留存全部貨款票據解繳明細表，則應由原告提出：
    關於原告主張被告丑○○侵占訴外人嘉興輪胎行89年8 月
      貨款15,860元部分，實則被告丑○○於翌日即89年8 月11
      日即將該款項繳回原告公司，惟原告僅提出客戶確認書、
      收款單據及公司內部帳款明細表，迄未提出89年8 月貨款
      解繳簿以證明被告丑○○未繳回該筆款項，原告所提證據
      不足證明被告丑○○有侵占行為。
    關於原告主張被告丑○○侵占訴外人鎮銘輪胎行89年8 月
      貨款14,000元部分，細繹原告所提客戶確認書與客戶帳款
      明細表所載金額，與簽收單所載金額13,000元並不相同，
      且按原告公司收款慣例乃當月份貨款由業務於次月份收取
      ，亦即8 月份貨款應於9 月份方得收取，惟被告丑○○於
      89年8 月29日離職，故其並未向訴外人鎮銘輪胎行收取8
      月份貨款，應係原告公司其他業務承接，與被告丑○○無
      關。
    關於原告主張被告丑○○侵占訴外人日峰公司89年5 、7
      、8 月貨款653,516 元部分，查訴外人日峰公司出具之確
      認書所載金額為584,520 元，與原告主張之侵占金額及簽
      收單所載金額不同，顯見該款項係臨時拼湊而成，且89年
      5 月25日、同年8 月2 日2 筆款項，被告丑○○已繳回，
      此有解繳明細表可證，89年6 月23日貨款支票，被告丑○
      ○亦已繳回。
    關於原告主張被告丑○○侵占訴外人新連線公司89年4 月
      至8 月貨款6,541,156 元部分，原告所提之確認書未載明
      被告丑○○收款之確定日期，且8 月份帳單應於9 月份收
      款，被告丑○○於89年8 月29日離職，故8 月份貨款並非
      其所收取，又被告丑○○向訴外人新連線公司收取之貨款
      均已繳回公司，有貨款票據解繳明細表可證，原告提出訴
      外人新連線企業有限公司未繳回之票據明細表所載票據，
      提兌人分別為訴外人嘉益輪胎行、益明輪胎行、永盛旅行
      社有限公司、丙○○、庚○○、卯○○、乙○○等人，均
      與被告丑○○無關，且票據明細表上未繳回票據總金額僅
      1,535,090 元，與原告主張不同。
    關於原告主張被告丑○○侵占訴外人全勝公司89年6 月貨
      款9,160 元部分，經該公司辰○○證稱被告如有收取貨款
      則會有簽單，而原告所提之確認書未載明收款日期，且所
      載金額與後附簽收單不符，簽收單日期更載明為87年度，
      顯與本件貨款無關。
    關於原告主張被告丑○○侵占訴外人嘉益輪胎行89年7 月
      貨款39,762元部分，被告丑○○未收取該筆款項，原告空
      言指稱被告丑○○侵占，並無所據。
    關於原告主張被告丑○○侵占訴外人逢昇輪胎行89年6 月
      至8 月貨款321,729 元部分，就6 、7 月份貨款部分，被
      告丑○○分別於7 、8 份收取後均已繳回公司，有解繳明
      細表可證，且訴外人逢昇輪胎行開立之6 月份貨款支票，
      提示人均為原告公司，故該貨款非由被告丑○○兌領，至
      8 月份貨款係9 月份收取，被告丑○○業於89年8 月29日
      離職，該款項非由被告丑○○收取。
    關於原告主張被告丑○○侵占訴外人永德公司89年7 、8
      月貨款305,883 元部分，被告丑○○並未收取該筆款項，
      原告空言指摘，並無所據。
    關於原告主張被告丑○○侵占訴外人匯豐公司89年8 月貨
      款310,945 元部分，被告丑○○未收取8 月份貨款，且原
      告未提出任何簽收單為證。
    關於原告主張被告丑○○侵占訴外人力新汽車商行89年8
      月貨款8,501 元部分，被告丑○○未收取8 月份貨款，且
      訴外人力新汽車商行出具之確認書亦未載明收款日期，被
      告否認其真正。
    關於原告主張被告丑○○侵占訴外人正均公司89年8 月貨
      款46,360元部分，被告丑○○未收取8 月份貨款。
    關於原告主張被告丑○○侵占訴外人大傳汽車商行89年5
      、8 月貨款446,569 元部分，被告丑○○業將5 月份貨款
      繳回公司，8 月份貨款則非其所經手，且確認書未載明收
      款日期，所載金額亦與原告請求金額不符。
  (二)被告丑○○簽發本票係為自保，並非承認有虧空公款之行為
    ，該等本票係被告丑○○尚未離職前，原告公司賀培經理誆
    稱被告丑○○帳目不清，在帳查清楚前，必須先開立本票或
    以被告子○○之房屋作為擔保，否則應即離職，被告丑○○
    自信清白無懼查帳，且恐工作不保面臨失業，乃簽署本票，
    面額亦由訴外人賀培告稱，故被告丑○○簽下本票非承認侵
    占貨款。
  (三)被告丑○○任職原告公司期間，未有侵占貨款之情事，無賠
    償責任，保證人亦無連帶責任可言。退萬步言，縱令被告丑
    ○○對原告有賠償責任，惟依民法第756 條之3 第1 項、第
    3 項規定，人事保證約定之期間不得逾3 年，逾3 年者縮短
    為3 年，人事保證未定期間者，自成立之日起有效期間為3
    年，且依民法債編施行法第35條規定，於民法債編修正施行
    前成立之人事保證，亦有適用，而民法債編修正施行前成立
    之人事保證，未定人事保證期間，而於民法債編修正施行之
    日成立已滿3 年者，應認至民法債編修正施行之日，契約失
    期效力。查被告子○○簽訂之未定期人事保證契約係於民法
    債篇修正施行之日前成立，於民法債編修正施行之日成立已
    滿3 年，該人事保證契約於89年5 月因期間屆滿而失效，故
    被告子○○已非被告丑○○之連帶保證人等語置辯。
  (四)並聲明：(1)原告之訴及假執行之聲請均駁回。(2)如受不利判
    決，被告願供擔保請准宣告免為假執行。
三、本件經本院依民事訴訟法第271 條之1 準用同法第270 條之
    1 第1 項第3 款規定，整理並協議簡化爭點及不爭執點如下
    （本院95年2 月15日言詞辯論筆錄，卷2 第21頁至第23頁）
    ：
  (一)兩造不爭執之事實：
    (1)被告丑○○原為原告公司業務員，自84年11月11日起任職
      ，89年9 月1 日遭原告開除。
    (2)被告子○○為被告丑○○之父，曾簽具保證書，保證丑○
      ○在原告公司擔任業務職務操行廉潔恪守一切法令規章，
      倘有違背情事或侵蝕公款財物以及離職後有借支款額未清
      與其他危害公司行為，保證人願負賠償之責，並聲明拋棄
      民法債篇保證人之先訴抗辯權（卷1 第45頁）。
    (3)被告丑○○於89年9 月1 日簽發到期日為同年9 月10日、
      9 月15日、9 月25日、10月10日、10月20日、11月15日、
      面額為100 萬元、100 萬元、200 萬元、100 萬元、100
      萬元、150 萬元之本票6 紙予原告（卷1 第243 頁至第
      244 頁）。
    (4)被告丑○○有收取下列貨款：
      嘉興輪胎行：89年8 月10日貨款15,860元。
      日峰公司：89年5 、7 、8 月貨款653,516 元。
      新連線公司：89年4 月至8 月貨款6,541,156 元。
      逢昇輪胎行：89年6 月至8 月貨款321,729 元。
    (5)貨款票據解繳明細表、付款簽收簿之形式上真正不爭執。
  (二)兩造爭執要旨：
    (1)被告丑○○是否自89年4 月起至8 月止侵占客戶下列貨款
      共計8,713,441 元？
      嘉興輪胎行：89年8 月貨款15,860元。此部分被告是否
        有繳回原告公司？
      鎮銘輪胎行：89年8 月貨款14,000元。此部分是否為被
        告丑○○收取？
      日峰公司：89年5 、7 、8 月貨款653,516 元。此部分
        被告是否有繳回原告公司？
      新連線公司：89年4 月至8 月貨款6,541,156 元。此部
        分被告是否有繳回原告公司？
      全勝公司：89年6 月貨款9,160 元。此部分是否為被告
        丑○○收取？
      嘉益輪胎行：89年7 月貨款39,762元。此部分是否為被
        告丑○○收取？
      逢昇輪胎行：89年6 月至8 月貨款321,729 元。此部分
        被告是否有繳回原告公司？
      永德公司：89年7 、8 月貨款305,883 元。此部分是否
        為被告丑○○收取？
      匯豐公司：89年8 月貨款282,445 元。此部分是否為被
        告丑○○收取？另原告賠償匯豐輪胎公司輪胎5 條價值
        28,500元，得否向被告丑○○請求？
      力新汽車商行：89年8 月貨款8,501 元。此部分是否為
        被告丑○○收取？
      正均公司：89年8 月貨款46,360元。此部分是否為被告
        丑○○收取？
      大傳汽車商行：89年5 、8 月貨款446,569 元。此部分
        是否為被告丑○○收取？
    (2)被告子○○是否應負連帶賠償責任？
五、茲就上述爭點，析述本院得心證之理由如下：
  (一)被告丑○○是否自89年4 月起至8 月止侵占客戶下列貨款共
    計8,713,441 元？
    嘉興輪胎行部分：(1)原告主張被告丑○○收取訴外人嘉興
      輪胎行89年8 月貨款15,860元未繳回原告公司之事實，業
      據其提出訴外人嘉興輪胎行於89年9 月22日出具之確認書
      （卷1 第10頁）、出貨單（卷1 第11頁）為證，其中確認
      書載明：「本公司89年8 月份向台北南鴻輪胎股份有限公
      司購買輪胎壹批，總價新台幣壹萬伍仟捌佰陸拾元整，業
      由台北南鴻輪胎股份有限公司前業務員丑○○於89年8 月
      10 日 收款，茲檢附其收款憑證」等語，被告丑○○並於
      出貨單上簽署「收清、南鴻曹8/10」等字樣，被告並不否
      認收受上開貨款，惟辯稱已於89年8 月11日將款項繳回原
      告公司，應由原告提出解繳明細表云云。按「當事人主張
      有利於己之事實者，就其事實有舉證之責任。」民事訴訟
      法第277 條前段定有明文。本件被告丑○○既不否認曾收
      取訴外人嘉興輪胎行89年8 月貨款15,860元，則關於已將
      該等款項轉交原告公司乙節，自應由被告負舉證責任。(2)
      經查，證人即原告公司業務課長吳敏禎於本院92年2 月26
      日言詞辯論期日到庭證稱：「當月收前月的貨款，將所收
      的票據寫在一式三聯的解繳明細表上」、「一聯交給管理
      課、一聯交給會計課，一聯業務員自行保管」（卷1 第
      211 頁），另證人即原告公司專案副理王人豪於本院95年
      7 月19日言詞辯論期日到庭證稱：「（問：公司收貨款解
      繳明細是幾聯式？）是先三聯式後來才改成二聯式，三聯
      式三聯是業務保管1 張，公司會計小姐保管2 張」（卷3
      第180 頁），證人即原告會計課長午○○則於本院96年1
      月31日言詞辯論期日到庭證稱：「業務人員有報繳單是三
      聯式，業務員留一聯，公司留二聯，公司以此作帳，我們
      有發現被告丑○○有缺繳應收帳款，我們就到各該輪胎行
      去查，查出繳交貨款之支票，才知道輪胎行有支付貨款給
      丑○○，他有虧空公款」等語（卷3 第262 頁至第263 頁
      ），且證人王人豪、午○○均證稱被告丑○○任職時之解
      繳明細表係三聯式如卷附空白貨款票據解繳明細表所示（
      卷1 第186 頁），其中第一聯為管理課、第二聯為會計課
      、第三聯為自存，而原告提出之貨款票據解繳明細表均未
      記載此筆金額繳回公司，倘被告丑○○主張有將此筆款項
      繳交原告，理應得提出貨款票據解繳明細表之自存聯為證
      。(3)被告丑○○雖辯稱其通常將自存聯通常留存於原解繳
      簿內而未撕走，惟被告前於91年9 月23日答辯狀提出貨款
      票據解繳明細表影本20紙（卷1 第77頁至第78頁、第87頁
      至第93頁、第99頁至第100 頁），其上均載明「第三聯：
      自存」，足見被告丑○○確實存有貨款票據解繳明細表自
      存聯，其既未能提出訴外人嘉興輪胎行89年8 月份貨款15
      ,860 元 已繳回公司之貨款票據解繳明細表或其他證據以
      實其說，則原告主張被告丑○○收取上開貨款15,860元後
      未繳回公司等語，應堪認定。
    鎮銘輪胎行部分：原告主張被告收取訴外人鎮銘輪胎行89
      年8 月貨款14,000元未繳回公司等語，為被告所否認，辯
      稱按原告公司收款慣例乃當月份貨款由業務於次月份收取
      ，被告丑○○於89年8 月29日離職，故8 月份貨款非由其
      所收取云云。經查：(1)原告主張之事實，業據其提出訴外
      人鎮銘輪胎行於89年9 月22日出具之確認書（卷1 第12頁
      ）、8 月份付款簽收簿（卷1 第13頁）為證，其中付款簽
      收簿上有被告丑○○簽署「南鴻曹8/ 2、13,000」等字樣
      ，被告並未否認其簽名之真正，至確認書雖載明：「本公
      司89年8 月份向台北南鴻輪胎股份有限公司購買輪胎壹批
      ，總價新台幣壹萬肆仟元整，業由台北南鴻輪胎股份有限
      公司前業務員丑○○於89年8 月2 日收款，茲檢附其收款
      憑證」等語，惟與前揭付款簽收簿所載金額不符，則確認
      書所載金額是否正確，並非無疑，原告復未能提供訴外人
      鎮銘輪胎行負責人丁○○正確年籍住址以供本院傳訊，自
      應以被告於付款簽收簿簽署收受之金額13,000元為準。(2)
      至被告雖辯稱依原告公司慣例8 月份貨款係於9 月份始收
      取云云，惟誠如前述，被告丑○○自承於89年8 月10日收
      取訴外人嘉興輪胎行8 月份貨款15,860元，足見被告丑○
      ○非必然依原告公司慣例於訂貨次月始向客戶收款，被告
      丑○○既已於訴外人鎮銘輪胎行8 月份付款簽收簿簽收貨
      款13,000元，其空言辯稱未收取該等款項云云，即屬無據
      。(3)又原告提出之貨款票據解繳明細表並未記載此部分貨
      款入帳，被告丑○○亦未能提出貨款票據解繳明細表自存
      聯證明已將此部分貨款繳回公司，則原告主張被告丑○○
      收取訴外人鎮銘輪胎行89年8 月份貨款13,000元未繳回公
      司，堪以認定，逾此金額之主張即屬無據。
    日峰公司部分：原告主張被告收取訴外人日峰公司89年5
      、7 、8 月貨款653,516 元未繳回公司等語，被告固不否
      認收取上開貨款，惟辯稱89年5 月25日、同年6 月23日、
      同年8 月2 日收得之貨款均已繳回公司云云。經查：(1)原
      告提出訴外人日峰公司於89年9 月22日出具之確認書（卷
      1 第14頁）固載明：「本公司89年5 、7 、8 月份向台北
      南鴻輪胎股份有限公司購買輪胎壹批，總價新台幣伍拾捌
      萬肆仟伍佰貳拾元整，業由台北南鴻輪胎股份有限公司前
      業務員丑○○於89年5 月25日、6 月23日、8 月2 日收款
      」等語，惟核諸後附由被告丑○○簽收之簽收單（卷1第
      15頁）記載89年4 月25日收得貨款支票面額140,200 元、
      同年5 月25日收得貨款支票面額113,800 元、同年6 月23
      日收得貨款支票面額43,300元、同年8 月2 日收得貨款支
      票面額220,400 元，其中89年5 月至8 月部分合計377,
      500 元，則確認書所載金額581,520 元與原告主張之金額
      653,516 元、簽收單所載之金額377,500 元均不相符，且
      證人即訴外人日峰公司負責人辰○○於95年5 月15日到庭
      證稱對確認書並無印象（卷3 第51頁），自不得單憑上開
      確認書之金額即為不利於被告之認定。(2)又上開簽收單所
      載金額，其中89年4 月25日收取之票號AC0000000 號、面
      額140,200 元貨款支票，業於89年4 月28日繳回公司，89
      年5 月25日收取之票號AC0000000 號、面額113,800 元貨
      款支票，於89年5 月30日繳回公司（卷1 第78頁）、89年
      8 月2 日收取之票號IK0000000 號、面額220,400 元貨款
      支票，於89年8 月3 日繳回公司等情，有貨款票據解繳明
      細表在卷可稽（卷1 第77頁至第78頁），則原告空言指摘
      此部分貨款被告丑○○未繳回公司云云，洵無足採。(3)至
      被告丑○○於89年6 月23日收取之票號AC0000000 號、面
      額43,300元貨款支票，未據被告丑○○提出貨款票據解繳
      明細表足資證明已繳回原告公司，且經函詢華南商業銀行
      新生分行該票據提示人為何人，經該行於95年8 月11日以
      華生存字第284 號函覆稱係訴外人甲○○提示兌領（卷3
      第163 頁至第164 頁），而證人即訴外人新連線公司負責
      人甲○○於本院96年3 月28日言詞辯論期日到庭證稱：「
      有時候丑○○會向我們調輪胎給其他客戶，我們會要求他
      還輪胎，他沒有辦法還輪胎時，他就會持調輪胎客戶的票
      給我，系爭支票是丑○○交給我的」、「（問：日峰輪胎
      公司的票為何會由去提示？）不清楚情形，但應該是跟上
      面所講借輪胎還支票的情形是一樣」、「丑○○借給何人
      我不清楚，他是代表公司向我調輪胎給其他客戶，如果公
      司有貨就會補給我，但如果很久沒有補，丑○○就會拿票
      給我」等語（卷3 第287 頁至第288 頁），惟被告未能舉
      證證明訴外人日峰公司與新連線公司間有何調借輪胎之事
      實暨其日期、數量、金額以實其說，且訴外人日峰公司交
      付上開面額43,300元之支票予被告丑○○，其目的既係為
      支付予原告5 月至8 月份之貨款，被告丑○○未將之交回
      原告公司，反交付予訴外人甲○○作為他用，縱未侵吞入
      己，仍難謂無侵害原告之權利。(4)又原告自行製作之對帳
      明細表（卷1 第115 頁）固載明89年5 月至8 月應收帳款
      935,470 元，而僅繳回245,777 元、22,677元、13,500元
      ，尚有653,516 元未繳回，並提出客戶應收帳款對帳明細
      表（卷1 第116 頁至第120 頁）、轉帳傳票（卷1 第121
      頁、第124 頁）、解繳明細表（卷1 第122 頁、第123 頁
      ）、折讓證明單（卷1 第123 頁）等影本為證，惟依前揭
      訴外人日峰公司提出之簽收單記載，被告丑○○僅收取5
      月至8 月貨款377,500 元，則其餘原告公司未收回之金額
      ，即不得歸究一概於被告丑○○。(5)另依原告提出之客戶
      帳款明細帳（卷3 第70頁至第72頁），其上記載89年5 月
      貨款321, 677元、5 月沖抵帳款343,666 元、6 月出貨
      245, 777元、沖抵退回13,400元、7 月出貨212,706 元、
      沖抵退回34,000元、8 月出貨155,310 元、8 月沖抵帳款
      315, 954元，合計89年5 月至8 月應收帳款935,470 元、
      沖抵帳款659,620 元、沖抵退回47,400元，與原告自行製
      作之對帳明細表（卷1 第115 頁）所載繳回金額不同，顯
      見原告收回帳款後，部分係沖抵以前之貨款，惟此乃原告
      公司內部會計作業程序之問題，尚與被告丑○○侵占與否
      無涉。(6)綜上所述，關於訴外人日峰公司89年5 月至8 月
      貨款部分，原告僅提出被告丑○○於89年5 月25日簽收貨
      款支票113,800 元、同年6 月23日簽收貨款支票43,300元
      、同年8 月2 日簽收貨款支票220,400 元之簽收單為證，
      逾此金額未能舉證證明被告丑○○有向訴外人日峰公司收
      取，又被告收取之上開貨款支票，其中僅43,300元部分未
      繳回，餘均已填具貨款票據解繳明細表繳回原告公司，則
      原告主張被告丑○○收取訴外人日峰公司89年5 月至8 月
      份貨款43,300元未繳回公司，堪以認定，逾此金額之主張
      即屬無據。
    新連線公司部分：原告主張被告丑○○收取訴外人新連線
      公司89年4 月至8 月貨款6,541,156 元未繳回等語，惟為
      被告所否認，辯稱89年4 月至7 月貨款均已繳回原告公司
      ，89年8 月貨款非其所收取云云。經查：(1)原告提出訴外
      人新連線公司於89年9 月22日出具之確認書（卷1 第16頁
      ）固載明：「本公司89年4 至8 月份向台北南鴻輪胎股份
      有限公司購買輪胎壹批，總價新台幣陸佰伍拾捌萬伍仟零
      玖拾捌元整，業由台北南鴻輪胎股份有限公司前業務員丑
      ○○收款」等語，核與原告主張之金額6,541,156 元不同
      ，且證人即訴外人新連線公司負責人甲○○於本院95年5
      月15日言詞辯論期日到庭證稱：「是我簽的，是南鴻跟我
      講上面的金額，因為南鴻說是這樣金額，而我全部都有付
      款，所以我就簽了」等語（卷3 第49頁），足見上開金額
      並未經訴外人新連線公司逐筆詳細確認，尚不足逕為不利
      於被告之認定。(2)又原告主張確認單後附之簽收單（卷1
      第17頁至第23頁、卷3 第104 頁至第110 頁）上打勾部分
      即為未繳回之票據，另黃色螢光筆標明部分為繳回沖別家
      貨款部分，然誠如前述，被告丑○○將支票繳回原告公司
      後，原告公司依其指示或自行沖抵何筆貨款，乃原告公司
      內部會計作帳及稽核之問題，要與被告丑○○是否侵占貨
      款而有侵權行為無涉。(3)又簽收單上打勾部分，收款日期
      涵蓋自87年2 月12日至89年7 月26日，而本件原告既僅請
      求89年4 月至8 月未繳回之貨款部分，其餘部分即無本案
      無關，而無審究之必要，經核有爭議之支票僅有89年4 月
      25日收得支票票號AW0000000 號、票載發票日89年4 月25
      日、面額108,000 元、89年4 月29日收得支票票號AW0000
      00 0號、票載發票日89年5 月1 日、面額150,000 元、89
      年5 月30日收得支票票號AW0000000 號、票載發票日89年
      6 月30日、面額74,300元、89年6 月30日收得支票票號AW
      0000000 號、票載發票日89年7 月20日、面額95,950元、
      89年7 月26日收得支票票號AW0000000 號、票載發票日89
      年8 月23日、面額92,340元等5 筆，合計520,590 元（卷
      1 第22頁至第23頁、卷3 第109 頁至第110 頁）。而被告
      提出之貨款票據解繳明細表並未有上開5 紙支票（卷1 第
      87頁至第93頁），經本院向台灣中小企業銀行永和分行函
      詢上開支票提示人為何人，經該行於92年7 月11日以92永
      和字第26922 號函檢送上開支票正反面影本（卷1 第266
      頁至第281 頁），其中票號AW0000000 號、票載發票日89
      年4 月25日、面額108,000 元之支票提示人為訴外人永盛
      旅行社有限公司（卷1 第277 頁），支票票號AW0000000
      號、票載發票日89年5 月1 日、面額150,000 元之支票提
      示人帳號為0000000000000 號（卷1 第278 頁），票號AW
      0000000 號、票載發票日89年6 月30日、面額74,300元之
      支票提示人帳號為0000000000000 號（第279 頁），票號
      AW0000000 號、票載發票日89年7 月20日、面額95,950元
      之支票提示人為被告丑○○、帳號000000000000號（第
      280 頁），票號AW00 00000號、票載發票日89年8 月23日
      、面額92,340元之支票提示人帳號為0000000000000 號（
      第281 頁），足徵上開5 紙支票被告丑○○均未繳回原告
      公司，且其中面額74,300元、95,950元、92,340元之3 紙
      支票為被告丑○○本人所兌領，其餘2 紙支票縱未侵吞入
      己，惟訴外人新連線公司交付該等支票之目的在於支付原
      告貨款，被告丑○○未將之交回原告公司，反交付予他人
      供作他用，仍屬侵害原告之權利。(4)又原告自行製作之對
      帳明細表（卷1 第126 頁）固載明89年4 月至8 月應收帳
      款7,661,955 元，而僅繳回108,240 元、681,143 元、
      154,055 元、754,561 元，並提出應收帳款表（卷1 第
      127 頁）、轉帳傳票（卷1 第128 頁、第130 頁、第133
      頁、第135 頁）、解繳明細表（卷1 第129 頁、第131 頁
      、第134 頁、第136 頁）、折讓證明單（卷1 第132 頁、
      第137 頁至第139 頁）等影本為證，惟如前所述，依訴外
      人新連線公司提出之簽收單記載，被告丑○○自89年4 月
      至8 月收取未繳回公司之支票僅有前述5 紙支票，其餘收
      回貨款支票因原告公司內部會計作業而用以沖抵他筆貨款
      ，不得謂被告丑○○未收到貨款未繳回。(5)至原告提出寄
      庫明細表（卷3 第192 頁至第200 頁），主張被告丑○○
      向訴外人新連線公司預收貨款，將輪胎寄庫，事後由原告
      負責償還欠胎577,200 元云云，並據證人甲○○於本院95
      年5 月15日到庭證稱：「（問：被告有無部分輪胎先寄庫
      ？）業界很多是這樣情形，先付貨款需要時再把輪胎送貨
      過來」、「預收貨南鴻有給我輪胎，但是沒有給全部，要
      我自己承擔一部分，金額已經不記得，大約是幾十萬元」
      等語（卷3 第49頁至第50頁），則原告主張之預收貨款事
      後償還欠胎金額是否正確，已非無疑；縱令屬實，惟原告
      未能舉證證明被告丑○○預收貨款之日期、金額暨該等款
      項未繳回公司等情以實其說，則其空言主張被告丑○○應
      負責賠償此部分寄庫輪胎金額，即非可採。(6)綜上，關於
      訴外人新連線公司89年4 月至8 月貨款部分，原告提出之
      簽收單，被告丑○○除簽收面額108,000 元、150,000 元
      、74,300元、95,950元、92,340元等5 紙支票合計520,
      590 元未繳回公司外，其餘支票或屬原告公司內部會計沖
      帳問題、或屬87年至89年3 月之貨款支票，均與本件原告
      主張之事實無涉，另被告丑○○預收貨款致使原告賠償訴
      外人新連線公司欠胎金額577,200 元部分，未據原告舉證
      以實其說，則原告主張被告丑○○收取訴外人新連線公司
      89年4 月至8 月份貨款520,590 元未繳回公司，堪以認定
      ，逾此金額之主張即屬無據。
    全勝公司部分：原告主張被告丑○○收取訴外人全勝公司
      89年6 月貨款9,160 元云云，惟為被告所否認，辯稱未收
      取上開貨款等語。經查：(1)原告提出被告丑○○簽收之簽
      收單（卷1 第25頁）記載89年7 月3 日收得5 月份貨款支
      票票號AC0000000 號、面額156,800 元、89年7 月31日收
      得6 月份貨款支票票號AC0000000 號、面額106,000 元，
      並據證人即訴外人全勝公司負責人巳○○於本院96年1 月
      31日言詞辯論期日到庭證稱：「第25頁是我們提供給原告
      公司的，我是全勝輪胎負責人，上面寫『曹』字是這一區
      業務員丑○○，他有簽名表示該月份貨款他已經收走才會
      讓他簽」、「如果他有收走會有簽單」等語（卷3 第265
      頁），足見上開金額即為被告丑○○收得之5 、6 月份貨
      款。而核諸原告提出之客戶應收帳款對帳明細表（卷1 第
      63頁）、貨款票據解繳明細表（卷1 第65頁）、轉帳傳票
      （卷1 第64頁、第67頁），上開面額156,800 元、100,
      600 元之2 紙支票均經被告丑○○繳回公司入帳，難認此
      部分被告丑○○有何收到貨款未繳回公司之情事。(2)至原
      告提出訴外人全勝公司於89年9 月22日出具之確認書（卷
      1 第24頁）固載明：「本公司89年6 月份向台北南鴻輪胎
      股份有限公司購買輪胎壹批，總價新台幣玖仟壹佰陸拾元
      整，業由台北南鴻輪胎股份有限公司前業務員丑○○收款
      」等語，又原告自行製作之對帳明細表（卷1 第59頁）載
      明89年5 月至6 月應收帳款322,016 元，僅繳回176, 445
      元、100,600 元、21,240元、折讓14,571元，餘款9,160
      元，並提出客戶年度產品銷售金額簡要表（卷1 第60頁至
      第62頁）、客戶應收帳款對帳明細表（卷1 第63頁）、貨
      款票據解繳明細表（卷1 第65頁）、轉帳傳票（卷1 第64
      頁、第67頁）、折讓證明單（卷1 第66頁）等影本為證，
      惟審視原告前揭對帳明細表所指之繳回金額，實係指沖帳
      金額（卷1 第63頁），被告丑○○既僅收到5 、6 月份2
      紙貨款支票，並均繳回公司，縱令原告公司經會計沖帳、
      折讓後，仍有9,160 元之未平帳金額，仍不能逕指被告丑
      ○○侵占。則原告此部分主張被告丑○○收受訴外人全勝
      公司89年6 月份貨款9,160 元未繳回公司，即屬無據。
    嘉益輪胎行部分：原告主張被告丑○○收受訴外人嘉益輪
      胎行89年7 月貨款39,762元未繳回云云，被告則辯稱未收
      到上開款項等語。經查：(1)原告提出訴外人嘉益輪胎行於
      89年9 月22日出具之確認書（卷1 第26頁）固載明：「本
      公司89年7 月份向台北南鴻輪胎股份有限公司購買輪胎壹
      批，總價新台幣萬玖仟柒佰陸拾貳元整，業由台北南鴻
      輪胎股份有限公司前業務員丑○○收款」等語，惟未有簽
      收單為證，且證人即訴外人嘉益輪胎行負責人辛○○於本
      院96年1 月31日言詞辯論期日到庭證稱：「我們貨款都是
      丑○○過來收的」、「隔月月底固定來收」、「（問：假
      如7 月貨款何時收？）大約8 月25日來收」、「（問：丑
      ○○來收時是否會讓他簽收？）會讓他簽收，一般我會都
      會付支票」等語（卷3 第266 頁），則上開金額既未有簽
      收單，是否被告丑○○確有收取，即非無疑。(2)又原告自
      行製作之對帳明細表（卷1 第68頁）載明89年7 月應收帳
      款109,288 元，繳票39,100元、25,500元、前期溢收4,
      338 元、折讓588 元，餘款39,762元，並提出客戶應收帳
      款對帳明細表（卷1 第69頁）、貨款票據解繳明細表（卷
      1 第70頁）、轉帳傳票（卷1 第72頁）、折讓證明單（卷
      1 第71頁）等影本為證，然誠如前述，原告未能舉證證明
      被告丑○○除上開繳回之2 紙支票外，尚有向訴外人嘉益
      輪胎行收受其他貨款，縱令原告公司經會計沖帳、折讓後
      ，仍有39,762元之未平帳金額，仍不能逕指被告丑○○侵
      占。則原告此部分主張被告丑○○收受訴外人嘉益輪胎行
      89年7 月份貨款39,762元未繳回公司，即屬無據。
    逢昇輪胎行部分：原告主張被告丑○○收受訴外人逢昇輪
      胎行89年6 月至8 月貨款321,729 元云云，惟為被告所否
      認，辯稱就6 、7 月份貨款部分已繳回公司，8 月份貨款
      未收取等語。經查：(1)卷附由被告丑○○簽收之付款簽收
      簿（卷1 第28頁至第31頁）記載6 月帳收得貨款支票票號
      B00000000 號、面額25 ,000 元、票號B00000000 號、面
      額4,800 元，7 月帳收得貨款支票票號AQ0000000 號、面
      額150,000 元、票號B00000000 號、面額22,000元、客票
      42,900元（帳號00 000000 、票載發票日期89年11月12日
      ），合計244,700 元。而其中面額25,000元、4,800 元、
      150,000 元、22,000元之支票，均經被告丑○○繳回公司
      ，此有貨款票據解繳明細表（卷1 第99頁至第100 頁、第
      146 頁）、轉帳傳票（卷1 第145 頁）可稽，並有合作金
      庫商業銀行95年7 月19日合金6 合字第0950004058號函（
      卷3 第172 頁至第173 頁）、中國信託商業銀行95年8 月
      2 日中信銀集作000000000052號函（卷3 第184 頁至第
      189 頁）檢送之支票正反面影本，顯示上開支票確係由原
      告公司背書兌領。另客票42,900元（帳號00000000、票載
      發票日期89年11月12日）以沖抵訴外人匯豐公司貨款之名
      義繳回公司，亦有貨款票據解繳明細表足考（卷1 第159
      頁），難認被告丑○○有收取上開支票未繳回之情事。(2)
      又原告提出訴外人嘉益輪胎行於89年9 月22日出具之確認
      書（卷1 第27頁）固載明：「本公司89年6 至8 月份向台
      北南鴻輪胎股份有限公司購買輪胎壹批，總價新台幣拾
      貳萬壹仟柒佰貳拾玖元整，業由台北南鴻輪胎股份有限公
      司前業務員丑○○收款」等語，另原告自行製作之對帳明
      細表（卷1 第140 頁）載明89年6 月至8 月應收帳款562,
      486 元，繳款189,148 元、29, 089 元、22,520元，餘款
      321,729 元，並提出客戶應收帳款對帳明細表（卷1第141
      頁至第143 頁）、客戶應收帳款帳齡表（卷1 第149 頁）
      、客戶年度產品銷售金額簡要表（卷1 第147 頁）、轉帳
      傳票（卷1 第145 頁、第148 頁、第150 頁）、貨款票據
      解繳明細表（第146 頁、第149 頁）等影本為證，然核諸
      前揭客戶應收帳款對帳明細表所載，89年6 月應收貨款為
      227,848 元、7 月應收貨款為183, 188元，共計411,036
      元，未見8 月應收貨款明細，則原告前揭計算基礎是否正
      確，已非無疑；縱令屬實，原告未能舉證證明被告丑○○
      除上開付款簽收簿所載金額外，尚有向訴外人逢昇輪胎行
      收受其他貨款，縱令原告公司經會計沖帳後，仍有321,
      729 元之未平帳金額，仍不能逕指全數係被告丑○○侵占
      ，則原告主張被告丑○○收受訴外人逢昇輪胎行89年6 月
      至8月 份貨款321,729 元未繳回公司，即屬無據。
    永德公司部分：原告主張被告收受訴外人永德公司89年7
      、8 月貨款305,883 元未繳回公司云云，被告則辯稱未收
      受該筆款項等語。經查：(1)原告提出訴外人永德公司於89
      年9 月22日出具之確認書（卷1 第32頁）固載明：「本公
      司89年7 、8 月份向台北南鴻輪胎股份有限公司購買輪胎
      壹批，總價新台幣拾萬肆仟佰陸拾元整，業由台北
      南鴻輪胎股份有限公司前業務員丑○○收款」等語，惟未
      附有簽收單為證，且證人即訴外人永德公司負責人寅○○
      於本院93年2 月9 日言詞辯論期日到庭證稱：「章是我的
      ，但確認書不是我簽的」、「（問：與原告公司之間有無
      確認書所載之貨款糾紛？）沒有」、「（問：是否知道確
      認書由何人製作？）不知道」、「印章就放在我的抽屜，
      因為是發票章，其他人也可能拿去使用，但我完全沒有印
      象有蓋過這個章」（卷2 第35頁至第至第36頁），則上開
      確認書內容之真正，即非無疑。(2)又原告自行製作之對帳
      明細表（卷1 第152 頁）載明89年7 月至8 月應收帳款
      321,483 元，繳款15,600元，餘款327,383 元，並提出客
      戶應收帳款對帳明細表（卷1 第153 頁）、轉帳傳票（卷
      1 第154 頁）、貨款票據解繳明細表（第155 頁）等影本
      為證，然核諸前揭客戶應收帳款對帳明細表所載，89年7
      月應收貨款為127,783 元，未見8 月應收貨款明細，則原
      告前揭計算基礎是否正確，已非無疑；縱令屬實，原告既
      未能舉證證明被告丑○○有簽收該等貨款，縱令原告公司
      經會計沖帳後，仍有327,383 元之未平帳金額，仍不能逕
      指係被告丑○○侵占，則原告主張被告丑○○收受訴外人
      逢昇輪胎行89年7 月至8 月份貨款327,383 元未繳回公司
      ，即屬無據。
    匯豐公司部分：原告主張被告丑○○向訴外人匯豐公司收
      取89年8 月貨款282,445 元，原告並賠償匯豐輪胎公司輪
      胎5 條價值28,500元等語，惟為被告所否認，辯稱並未收
      取此部分貨款云云。經查：(1)原告提出訴外人匯豐公司於
      89 年9月22日出具之確認書（卷1 第33頁）固載明：「本
      公司89年8 月份向台北南鴻輪胎股份有限公司購買輪胎壹
      批，總價新台幣拾壹萬零玖佰肆拾伍元整，業由台北南
      鴻輪胎股份有限公司前業務員丑○○於89年8 月29日收款
      」等語，惟後附訂貨單僅有「茲收中國國際商銀新店分行
      89/ 10/31 A0000000、帳號00000000、金額148,800 、南
      鴻曹8/29」之字樣，與確認單所僅金額並不相同，而證人
      即訴外人匯豐公司負責人黃英欽於本院95年5 月15日言詞
      辯論期日到庭證稱：「有預收貨款，後來被告離職後，原
      告有把輪胎都賠給我」、「這是業界都有的慣例，進大批
      貨用現金付價格會比較低」、「（問：付現金時被告是否
      有簽收？）有簽收」、「應該還有別的簽收單，我有把資
      料提供給原告，除了付現金外還有短期支票」等語（卷3
      第51頁至第52頁），則原告倘未能提出其他簽收單為證，
      即難認被告丑○○有收取其他貨款。(2)關於前揭面額148,
      800 元之支票，經本院函詢中國國際商業銀行新店分行提
      示人為何人，該行於92年5 月14日以92中銀新店字第44號
      函送稱係訴外人甲○○所提示（卷1 第247 頁至第249 頁
      ），而證人即訴外人新連線公司負責人甲○○於本院95年
      5 月15日言詞辯論期日到庭證稱：「這張是入我的帳沒錯
      ，不知為何會收這張票，有可能是整批貨在我們手上，業
      務從我們這邊調貨給其他公司，就補我們支票，否則其他
      情形不可能從南鴻公司收到票」等語（卷3 第53頁），惟
      被告未能舉證證明訴外人匯豐公司與新連線公司間有何調
      借輪胎之事實暨其日期、數量、金額以實其說，且訴外人
      匯豐公司交付上開面額148,800 元之支票予被告丑○○，
      其目的既係為支付予原告89年8 月份之貨款，被告丑○○
      未將之交回原告公司，反交付予訴外人甲○○作為他用，
      縱未侵吞入己，仍難謂無侵害原告之權利。(3)又原告自行
      製作之對帳明細表（卷1 第156 頁）載明89 年7至8 月應
      收帳款176,545 元、8 月31日繳款42,900元、收票未繳
      148, 800元、賠客戶輪胎5 條28,500元，餘款310,945 元
      ，並提出客戶年度產品銷售金額簡要表（卷1第157頁）、
      轉帳傳票（卷1 第158 頁）、貨款票據解繳明細表（第
      159 頁）、客戶應收帳款對帳明細表（卷1 第160 頁）等
      影本為證，然原告未能舉證證明被告丑○○除前揭面額
      148,800 元之支票外，尚有收取其他貨款，至原告賠付訴
      外人匯豐公司之輪胎款，原告未能舉證證明被告丑○○預
      收貨款之日期、金額暨該等款項未繳回公司等情以實其說
      ，則其空言主張被告丑○○應負擔上開賠付之輪胎款28,
      500 元，即非可採。(3)綜上，原告主張被告丑○○收受訴
      外人匯豐公司89年8 月份貨款148,800 元未繳回公司，堪
      以認定，逾此部分金額即屬無據。
    力新汽車商行部分：原告主張被告丑○○收取訴外人力新
      汽車商行89年8 月貨款8,501 元未繳回公司云云，被告則
      辯稱未收取8 月份貨款等語。經查：(1)原告提出訴外人力
      新汽車商行於89年9 月22日出具之確認書（卷1 第35頁）
      固載明：「本公司89年8 月份向台北南鴻輪胎股份有限公
      司購買輪胎壹批，總價新台幣捌仟伍佰零壹元整，業由台
      北南鴻輪胎股份有限公司前業務員丑○○收款」等語，惟
      未有任何該商行之簽收單、貨款票據解繳明細表、客戶應
      收帳款對帳明細表、轉帳傳票等為證，且證人即力新汽車
      商行負責人戊○○屢經傳訊均未到庭，則上開確認書所載
      內容是否真正，即屬難以證明，原告此部分主張要無足採
      。
    正均公司部分：原告主張被告丑○○收取89年8 月貨款
      46,360元云云，惟被告辯稱未收取8 月份貨款等語。經查
      ：(1)原告提出訴外人正均於89年9 月22日出具之確認書（
      卷1 第36頁）固載明：「本公司89年8 月份向台北南鴻輪
      胎股份有限公司購買輪胎壹批，總價新台幣肆萬陸仟佰
      陸拾元整，業由台北南鴻輪胎股份有限公司前業務員丑○
      ○於89年8 月1 日收款」等語，惟後附出貨單（卷1 第37
      頁）上未記載被告丑○○簽收貨款，且證人即訴外人正均
      公司負責人林正賢於本院92年3 月26日言詞辯論期日到庭
      證稱：「（問：確認書上簽章是否你所為？）不是，我沒
      有看過這張確認書，我們公司業務上的負責人就是我」、
      「我沒有訂這批貨」、「我沒有看過，簽收人林平和是我
      父親，但字跡不是我父親的，我們沒訂這批貨」（卷1 第
      225 頁至第226 頁），則上開確認書及出貨單之真正，即
      非無疑，此外，原告復未能舉證證明被告丑○○有收受此
      部分貨款，則其此部分主張即非可採。
    大傳汽車商行部分：原告主張被告丑○○收受訴外人大傳
      汽車商行89年5 、8 月貨款446,569 元等語，被告則辯稱
      業將5 月份貨款繳回公司，8 月份貨款則非其所經手云云
      。經查：(1)原告提出訴外人大傳汽車商行於89年9 月22日
      出具之確認書（卷1 第38頁）固載明：「本公司89年5 、
      8 月份向台北南鴻輪胎股份有限公司購買輪胎壹批，總價
      新台幣肆拾壹萬仟陸佰肆拾柒元整，業由台北南鴻輪胎
      股份有限公司前業務員丑○○收款」等語，惟與原告主張
      之金額不符，且證人即訴外人大傳汽車商行負責人游素卿
      之夫林水雄於本院91年10月16日言詞辯論期日到庭證稱：
      「實際上我們並沒有積欠原告台北南鴻輪胎股份有限公司
      任何價金，確認書是南鴻公司要我們簽的，所載內容與事
      實不符」等語（卷1 第105 頁至第106 頁），則確認書所
      載金額是否正確，即非無疑。(2)又訴外人大傳汽車商行負
      責人之夫林水雄提出之簽收單記載「89年5/20款，南港曹
      5/22」、「UC0000000 、281 ，2 張票，94,500+30,500
      ，125,000 元付清（曹收）」、「89年8/2 款，南港曹
      8/2 」、「UC0000000 ，89.10.30，28,600元付清8/2 」
      （卷1 第175 頁至第176 頁），而上開面額28,600元之支
      票，被告曹昌鵩業已繳回原告公司，此有轉帳傳票（卷1
      第166 頁）、貨款票據解繳明細表（卷1 第167 頁），另
      面額94,500元、30,500元之支票，則未見被告丑○○提出
      貨款解繳明細表證明其已繳回公司。(3)另訴外人林水雄匯
      款單（第174 頁背面）固顯示訴外人林水雄曾於89年1 月
      31日匯予被告丑○○26萬元、89年3 月2 日匯予被告丑○
      ○108,000 元，共計368,000 元，且該等金額確係匯入被
      告丑○○帳戶內，亦有華南商業銀行存款往來明細表可證
      （卷1 第218 頁），惟此部分並非本件原告主張之系爭89
      年5 月及8 月貨款，尚無審究之必要。(4)又原告自行製作
      之對帳明細表（卷1 第162 頁）載明89年5 月應收帳款
      370,450 元、6 月應收帳款27,000元、8 月應收帳款169,
      889 元、繳款30,220元、18,450元、72,100元，餘款446,
      569 元，並提出客戶應收帳款對帳明細表（卷1 第163 頁
      至第165 頁）、轉帳傳票（卷1 第166 頁）、貨款票據解
      繳明細表（第167 頁）、折讓證明單等影本為證，惟原告
      未能舉證證明被告丑○○除前述3 紙支票外，另有收取其
      他貨款，縱令原告公司經會計沖帳、折讓後，仍有446,
      569 元之未平帳金額，仍不能逕指係被告丑○○侵占。(5)
      綜上，原告主張被告丑○○收受訴外人大傳汽車商行89年
      5 月、8 月份貨款94,500元、30,500元，共計125,000 元
      未繳回公司，堪以認定，逾此部分之金額即非可採。
    綜上所述，原告主張被告丑○○收取訴外人嘉興輪胎行89
      年8 月份貨款15,860元、訴外人鎮銘輪胎行89年8 月份貨
      款13,000元、訴外人日峰公司89年5 、7 、8 月份貨款43
      ,300 元 、訴外人新連線公司89年4 月至8 月份貨款520,
      590 元、訴外人匯豐公司89年8 月份貨款148,800 元、訴
      外人大傳汽車商行89年5 月、8 月份貨款125,000 元，共
      計866,550 元未繳回公司，洵屬有據，被告丑○○上開行
      為自屬對原告之侵權行為，逾此金額之主張即屬無據。
    至被告丑○○雖曾於89年9 月1 日簽發到期日為同年9 月
      10日、9 月15日、9 月25日、10月10日、10月20日、11
      月15日、面額為100 萬元、100 萬元、200 萬元、100 萬
      元、100 萬元、150 萬元之本票6 紙予原告，此有本票影
      本在卷足考（卷1 第243 頁至第244 頁），惟被告辯稱係
      遭脅迫恐懼下始簽發本票云云。查證人即原告公司經理賀
      培於本院95年7 月19日言詞辯論期日到庭證稱：「在89年
      與新連線對帳時，發現被告有侵佔公款事實，在之前被告
      常常拖延帳款達3 個月以上沒有收，並且說很多理由，我
      當時太相信他，後來跟新連線聯絡才現他已經收了貨款，
      我有打被告手機並有留語音信箱，2 天他都沒有跟我聯絡
      ，後來他主動打電話給吳敏禎請求我給他面子，下班之後
      在公司跟我講有虧空約4 、5 百萬元，當時還沒有對帳，
      因為為了達到公司目標所以賤賣輪胎，的確有賣輪胎但是
      因為的價格比較低，所以他必須自己拿錢墊，是收其他貨
      款來墊，這是被告說的，簽本票之前對帳發現所有廠商幾
      乎都繳貨款但被告將之充其他貨款，這種行為已經持續2
      、3 年左右，我們對帳結果是8 百萬元扣掉應付獎金是7
      百多萬元，所以簽立7 百萬元本票，是在原告公司簽約，
      簽時在場的人有我、王人豪、吳敏禎還有被告共4 人，被
      告說他要向銀行借款分很多期還款，原告願意給他機會讓
      他在公司上班，因為第1 張本票到期沒有還出來，所以我
      們後來才開除被告」（卷3 第176 頁），證人即原告公司
      專案副理王人豪則證稱：「公司是這個月銷貨下個月一定
      要收回來，可以收現金或收本票，公司如果發現員工有挪
      用公款一定要送法院，被告可能怕了所以他就簽本票去籌
      錢，這是他自己主動的」、「（問：簽本票金額及日期如
      何決定？）都是他自己簽的」等語（卷3 第179 頁至第
      180 頁），另證人即原告公司會計課長午○○於本院96年
      1 月31日言詞辯論期日到庭證稱：「有經過對帳程序，被
      告沒有繳足應收帳款，我們就追查他才發現他有虧空公款
      」、「（問：被告虧空公司情形沒有繳回來，是否有些是
      沖別家商號貨款，有些是沖同一公司別月份貨款？）追查
      結果有此情形」、「（問：去輪胎行查時，他們有無跟妳
      提業務員賣時有打折情形？）他們說已經繳清，但支付的
      貨款跟公司認知有差距，輪胎行說業務員有打折賣給他們
      」等語（卷3 第263 頁至第264 頁），足見被告丑○○簽
      署之本票金額7 百萬元，除上述被告丑○○收受客戶貨款
      未繳回公司之金額外，尚包含先前低價出售輪胎予客戶、
      沖帳錯誤等情形，此部分涉及原告公司輪胎定價、授權業
      務員議價空間、公司內部會計稽核控管等問題，原告既未
      能舉證證明各種輪胎之定價、被告丑○○出售價格違背公
      司授權等以實其說，且簽署本票時尚未經詳細對帳，自不
      得以本票金額作為被告應賠償金額之認定。
  (二)被告子○○是否應負連帶賠償責任？
    原告主張被告子○○為被告丑○○之保證人，應與被告丑○
    ○連帶負責云云，被告則辯稱依民法第756 條之3 第1 項、
    第3 項規定，人事保證約定之期間不得逾3 年，而被告子○
    ○簽訂之未定期人事保證契約係於民法債篇修正施行之日前
    成立，於民法債編修正施行之日成立已滿3 年，該人事保證
    契約於89年5 月因期間屆滿而失效云云。(1)按「人事保證約
    定之期間，不得逾3 年。逾3 年者，縮短為3 年。前項期間
    ，當事人得更新之。人事保證未定期間者，自成立之日起有
    效期間為3 年。」88年4 月21日修正公布、89年5 月5 日施
    行之民法債編第756 條之3 定有明文，又同時日修正公布施
    行之民法債編施行法第35條亦針對修正之民法第756 條之3
    規定之適用，增訂：「新增第24節之1 之規定，除第756 條
    之2 第2 項外，於民法債編施行前成立之人事保證，亦適用
    之」，是人事保證關於保證期間縮短或有效期間為3 年之上
    述增訂規定，於民法債編施行前成立之人事保證，亦適用之
    ，此乃「法律不溯既往」原則之例外規定。經查，被告子○
    ○簽具之系爭保證書（卷1 第45頁），其上雖未記載簽署日
    期及保證期間，屬於未定期間之人事保證，惟服務期間對保
    欄經被告子○○先後於85年8 月17日、87年9 月、89年8 月
    30日署押用印，應認被告子○○係每2 年更新該保證書之意
    思，則被告子○○於87年9 月簽署更新保證書，至本件侵權
    行為發生時，未逾3 年，被告辯稱人事保證契約已失效云云
    ，要無足採。(2)復按，「人事保證之保證人，以僱用人不能
    依他項方法受賠償者為限，負其責任。」「本節所規定保證
    人之權利，除法律另有規定外，不得預先拋棄。」民法第
    756 條之2 第1 項、第739 條之1 固有明文規定，且依同法
    第756 條之9 規定，上開第739 之1 規定，為人事保証所準
    用。又同法施行法第33條規定，修正之民法第739 條之1 之
    規定，於民法債編修正施行前成立之保証，亦適用之。蓋人
    事保證為無償之單務契約，對保證人至為不利，故如僱用人
    能依他項方法獲得賠償者，自宜要求僱用人先依各該方法求
    償，其有不能受償或不足受償時，始令保證人負其責任，俾
    減輕保證人之責任。惟按，保證債務之所謂連帶，係指保證
    人與主債務人負同一債務，對於債權人各負全部給付之責任
    者而言，此就民法第272 條第1 項規定連帶債務之文義參照
    觀之甚明。故連帶保證與普通保證不同，縱使無民法第746
    條所揭之情形，亦不得主張同法第745 條關於檢索抗辯之權
    利（最高法院45年台上字第1426號判例要旨參照）。經查，
    被告子○○簽具之保證書係記載：「保證人子○○今保證丑
    ○○籍貫台北市民國45年7 月17日出生在南鴻輪胎股份有限
    公司擔任業務職務操守廉潔恪守一切法令規章倘有違背情事
    或侵蝕公款以及離職後有借支款項未清與其他危害公司行為
    保證人願負賠償之責並聲明拋棄民法債篇保證人之先訴抗辯
    權。連帶保證人子○○」等語，即屬實務上所謂連帶保證責
    任，而非普通保證，且民法人事保證之規定，並未排除連帶
    保證之適用，本件即無所謂預先拋棄先訴抗辯權無效可言。
    況被告未主張舉證原告能依他項方法受償，則原告請求被告
    子○○應對被告丑○○之侵權行為負連帶賠償責任，即無不
    合，且依民法第756 條之9 準用同法第741 條規定，保證人
    之負擔較主債務人為重者，應縮減至主債務之限度。
五、綜上所述，原告本於侵權行為、連帶保證之法律關係，請求
    被告2 連帶給付866,550 元，及自起訴狀繕本送達被告丑○
    ○翌日即91年8 月10日（民事訴訟法第138 條第2 項修正前
    之91年8 月9 日寄存送達）起至清償日止，按週年利率5%
    計算之利息，為有理由，應予准許。至原告超過前述金額範
    圍之請求，為無理由，應予駁回。
六、兩造陳明願供擔保，聲請宣告假執行或免為假執行，經核原
    告勝訴部分，合於法律規定，爰分別酌定相當之擔保金額宣
    告之。至原告其餘假執行之聲請，因訴之駁回而失所依據，
    不予准許。
七、末按，「法院為終局判決時，應依職權為訴訟費用之裁判。
    」民事訴訟法第87條第1 項定有明文。查本件原告之訴為一
    部有理由，一部無理由，訴訟費用90,241元（裁判費86,541
    元、證人旅費1,620 元、1,060 元、郵資1,020 元）應由被
    告連帶負擔十分之一即9,024 元（元以下4 捨5 入），餘由
    原告負擔即81,217元。
八、本件判決基礎俱已臻明確，兩造其餘攻防方法及訴訟資料經
    本院審酌後，核與判決不生影響，無逐一論駁之必要，併此
    敘明。
九、據上論結，本件原告之訴為一部有理由、一部無理由，依民
    事訴訟法第79條、第87條第1 項、第390 條第2 項、第392
    條第2 項，判決如主文。
中　　華　　民　　國　　96　　年　　5 　　月　　8 　　日
                  民事第二庭  法  官  陳玉曆
以上正本證明與原本無異。
如對本判決上訴須於判決送達後20日內向本院提出上訴狀。
中　　華　　民　　國　　96　　年　　5 　　月　　11　　日
                              書記官  蔡雨呈
